【裁判字號】    97,再易,13
【裁判日期】    980715
【裁判案由】    再審之訴
【裁判全文】
臺灣板橋地方法院民事判決              97年度再易字第13號
再審原告    加寬企業有限公司
法定代理人  丙○○○
訴訟代理人  曾肇昌律師
再審被告    凱煌股份有限公司
法定代理人  乙○○
訴訟代理人  甲○○
上列當事人間請求給付貨款之訴事件，再審原告對於中華民國97
年5 月28日本院96年度簡上字第221 號確定判決，及96年9 月21
日本院三重簡易庭96年度重簡字第9777號確定判決，提起再審之
訴，經本院於98年7 月8 日言詞辯論終結，判決如下：
    主  文
再審之訴駁回。
再審訴訟費用由再審原告負擔。
    事實及理由
壹、程序部分：
一、按再審之訴，應於30日之不變期間內提起。前項期間，自判
    決確定時起算，判決於送達前確定者，自送達時起算，其再
    審之理由發生或知悉在後者，均自知悉時起算，民事訴訟法
    第500 條第1 項、第2 項分別定有明文。本件再審原告於民
    國97年6 月15日收受本院96年度簡上字第221 號判決（下稱
    原第二審確定判決），再審原告於97年6 月19日提起本件再
    審之訴，未逾30日之不變期間，合先敘明。
二、次按第二審法院就該事件已為本案判決者，對於第一審法院
    之判決不得提起再審之訴，民事訴訟法第496 條第2 項定有
    明文可按。查再審原告雖對於本院三重簡易庭96年度重簡字
    第97 77 號第一審確定判決（下稱原第一審確定判決）提起
    再審，然上開原第一審確定判決業經本院96年度簡上字第22
    1 號原第二審確定判決為本案判決，揆諸前揭規定，再審原
    告自不得並於原第一審確定判決提起再審，則再審原告對於
    原第一審確定判決提起再審，顯不合法，自應予以駁回。
貳、實體部分：
一、再審原告主張：
  (一)原確定判決即  鈞院96年簡上字第221 號判決無非謂：再審
    原告加寬企業有限公（下稱加寬公司）於收到系爭產品曾將
    其裝置及使用情形拍攝影片，供經銷商推銷解說使用，足證
    加寬公司將買賣標的物拆封檢查並用以拍攝推銷影片，當時
    已足可發現系爭產品瑕疵存在之事實，則加寬公司自當即時
    對凱煌公司為瑕疵之通知，卻未為通知瑕疵，且派員陪同再
    審被告凱煌股份有限公司（下稱凱煌公司）代理人甲○○至
    客戶處進行推銷工作，足認加寬公司未依法即時通知產品瑕
    疵，凱煌公司自不負瑕疵擔保責任等語。
  (二)按民事訴訟法第497 條規定：依第466 條不得上訴於第三審
    法院之事件，除前條規定外，其經第二審確定之判決，如就
    足影響於判決之重要證物，漏未斟酌者，亦得提起再審之訴
    。而
  (1)系爭產品之影片光碟係再審被告所拍攝者，並非再審原告自
    行拆封檢查並用以拍攝者。原確定判決錯認事實，誤為再審
    原告自行拆封檢查進而拍攝推銷者，顯然係錯認實情。因系
    爭產品並非外觀目視有無瑕疵的問題，而是產品功能效力的
    問題是否能自動清洗排污的功能？因實際試驗結果，只是水
    塔沖水旋轉、集污而已，未能排污，雜污仍留水槽內，無所
    謂「自動清洗排污」的功能，仍須不定時上去水塔將雜污清
    除，因污水無法自動清洗，有裝與無裝一樣。
  (2)該產品係再審被告自行拍攝光碟、促銷，係由再審被告自行
    提出光碟者，並非再審原告拆解拍攝者。再審原告只是信賴
    再審被告代理人甲○○口述產品信用佳而幫助促銷而已。至
    於實際性能是否良好？是否瑕疵？應由客戶試用反應始能得
    知。故再審原告於促銷，經客戶反應欠佳，無法「自動清洗
    排污」功能，旋即向再審被告代理人甲○○表明產品瑕疵，
    要求退貨，此係96年3 月間的事。因甲○○要求再試用看看
    ，甚至於1 月間甲○○親自上北，經再審原告公司經理溫兆
    州陪同甲○○到桃園「于任賢」處瞭解使用情形，經試驗20
    分鐘，結果有裝與無裝一樣，毫無效果。溫兆州經理向甲○
    ○表示該產品確實功能欠佳，性能瑕疵，無法達「自動清洗
    排污」功能，並要求退貨，最後不得不於96年5 月9 日退貨
    至再審被告指定工廠。
  (三)又本案係「代銷」方式轉交客戶試用，代為促銷，應屬「委
    託代銷」而屬民法第576 條的「行紀」性質。因再審原告純
    係「代銷」，並非「買來自用」的情形可比。依民法第586
    條規定：委託出賣之物不能賣出，應由委託人取回其物。因
    該產品功能欠佳，客戶認為「有裝」與「無裝」一樣，毫無
    功效，爰將貨品退回再審被告指定之工廠計468 只在案。因
    此，就該退回之貨品當不生請求貨款之餘地。
  (四)原確定判決錯認該產品係再審原告「買來自用」，自行拍攝
    光碟，明知產品有瑕疵未能即時通知再審被告。其實，再審
    原告只是「代銷」產品，該產品功能應由客戶試用後反應始
    能得知。故再審原告經客戶反應欠佳後即告知再審被告，並
    於6 個月內退貨在案。依上情形，原確定判決顯然漏未斟酌
    前開重要事證，如經審酌，應可受較有利益之裁判。尤其既
    經再審被告指定退貨工廠，經再審原告退還468 只在案，迄
    今一年有餘，則就該功能瑕疵之貨品，於退貨經收領後，竟
    須賠付「代銷」貨品，豈係公平！參酌民法第148條第2項規
    定及第227條之2規定自明。
  (五)綜上所述，原確定判決之基礎事證既係錯認，自無可維持，
    應請准予再審等語並聲明：(1)請廢棄鈞院96年度簡上字第22
    1 號判決及三重簡易庭96年度重簡字第9777號判決；(2)駁回
    再審被告在前訴訟程序第一審之訴；(3)訴訟費用由再審被告
    負擔。
二、再審被告則抗辯：
  (一)本件再審原告主張  鈞院96年度簡上字第221 號民事確定判
    決有民事訴訟法第497 條重要證據漏未斟酌之再審事由，無
    非係以系爭產品之影片光碟係再審被告所拍攝，並非再審原
    告所自行拍攝，原確定判決錯認事實，以及本案應屬「委託
    代銷」而屬民法567 條之「行紀」性質，再審原告係「代銷
    」，並非「買來自用」，原確定判決錯認基礎事證，故判決
    無可維持等情，為其論據。
  (二)惟按，依民事訴訟法第466 條不得上訴於第三審法院之事件
    ，除同法第496 條規定外，其經第二審確定之判決，如就足
    影響於判決之重要證物漏未斟酌者，亦得提起再審之訴，固
    為民事訴訟法第497 條所明定，惟所謂「重要證物漏未斟酌
    」，係指當事人於前訴訟程序中已經提出，第二審確定判決
    漏未於判決理由中斟酌者而言。易言之，該項證物如經斟酌
    ，原判決將不致為如此之論斷，若縱經斟酌亦不足以影響原
    判決之內容，或原判決曾於理由中說明其為不必要之證據者
    ，均與本條規定之要件不符。而：
  (1)再審原告雖主張系爭產品之影片光碟係再審被告所拍攝，非
    再審原告所自行拍攝，鈞院96年度簡上字第221 號民事確定
    判決誤認為該產品係再審原告買來自用，自行拍攝光碟，明
    知產品有瑕疵未能及時通知再審被告，其實再審原告只是代
    銷產品，該產品應由客戶試用反應始能得知，原確定判決漏
    未斟酌前開重要事證，如經審酌，應可受較有利之裁判云云
    。然關於介紹系爭產品之影片光碟有二種不同版本，卷附之
    系爭光碟影片乃再審被告所自行拍攝，故由再審原告之公司
    負責人丙○○○先生自行入鏡，擔任影片中之產品說明人，
    至於再審被告所拍攝之光碟影本，則由再審被告公司之股東
    甲○○先生入鏡解說產品，二者迥不相同，先予緒明。
  (2)再者，審之鈞院96年度簡上字第221 號民事確定判決理由，
    可知原確定判決係斟酌「再審被告於95年11月20日即將雙方
    買賣之標的即系爭產品送交再審原告收受，再審原告並簽發
    票載金額441,788 元之支票支付前揭貨款，而再審原告於收
    到前揭貨物後，曾以前揭產品之裝置及使用情形拍攝影片以
    供向經銷商推銷時解說使用，而依據該影片所拍攝之情景，
    已足以得知真正能發揮清洗水塔內壁及使污物集中於水塔底
    部中間之裝置實際上是該往水塔內壁噴送之水流，並非裝置
    於水塔底部之塑膠製圓錐形裝置，則再審原告於當時即應發
    現該再審被告所交付之貨品有不具所宣稱效用之瑕疵存在，
    惟再審原告並未即時向再審被告為瑕疵之通知，尚且派遣其
    經理溫兆州陪同再審被告公司股東甲○○前往證人余任賢處
    推銷產品。」、「再審原告在此之前即已將買賣標的物拆封
    檢查並用以拍攝推銷影片，於當時已足可發現系爭產品瑕疵
    存在之事實，則再審原告自當於其發現瑕疵後即對再審被告
    為瑕疵之通知，其後方得對出賣人即再審被告請求其負瑕疵
    擔保責任，然於再審原告進行可得發現物之瑕疵之檢查動作
    後，再審原告猶派員陪同再審被告之代理人甲○○至客戶處
    進行產品之推銷工作，可見再審原告於進行可得發現物之瑕
    疵之檢查動作後，並未即時對再審被告為瑕疵之通知之事實
    ，即堪予認定。」、「再審原告抗辯稱其於退貨之前曾數次
    以口頭或電話方式向再審被告反應產品有瑕疵一節，不惟為
    再審被告所否認，且縱使再審原告於退貨之前曾有數次向被
    上訴人抱怨產品不符其所宣稱之效用之情形存在，亦已超過
    前揭法條規定應從速檢查所收受之貨品，並於發現貨品有瑕
    疵之情形存在時，即時通知再審原告之期間，則再審原告抗
    辯再審被告應負瑕疵擔保責任一節，即無可採，再審被告主
    張再審原告已承認其所受領之物一節，尚屬可採」（原確定
    判決書第6 頁第5 行至第7 頁第8 行參照），顯見原確定判
    決已敘明其所以認定再審原告不能行使請求出賣人負瑕疵擔
    保責任，乃出於再審原告怠於為瑕疵之通知所致，此與系爭
    光碟影片由何人拍攝乙節，完全無涉，自無所謂「漏未斟酌
    證物」之可言。而上開認定亦屬原確定判決就事實認定及證
    據取捨之問題，並非再審原告所稱判決有漏未審酌該證據之
    情形。
  (3)又原確定判決除清楚記載之其之所以認定再審原告不能主張
    瑕疵擔保責任之理由外，另於判決理由參亦敘明：本件事證
    已臻明確，兩造其餘主張及攻擊防禦方法與證據，經本院斟
    酌後，與本件判決結果已不生影響，故不一一論列，附此敘
    明（參原確定判決書第7頁第倒數第2行以下），由此益徵對
    於再審原告於原程序所為之各項主張，業經前審判決時加以
    斟酌，並認不影響判決結果甚明。乃再審原告仍就原判決認
    定事實、證據取捨為爭執，並就原判決已審酌之證據再為主
    張，顯不符民事訴訟法第497 所規定「足以影響裁判之證物
    漏未審酌」之要件。
  (4)基上，鈞院前審96年度簡上字第221 號確定判決並無就足以
    影響判決之重要證物漏未斟酌之再審理由。
  (5)況原確定判決之所以認為系爭商品有所瑕疵，無非以再審被
    告所交付再審原告之貨品僅有供放置於水塔底部中間排水管
    出口處之塑膠製圓錐形裝置，並不包含彎形水管在內等語（
    參原確定判決書第5 頁）。然而，徵諸再審被告所交付再審
    原告之貨品包裝內容係包含有「1.圓錐型水塔清洗器一組《
    含灣管》? 附贈新型銅質進水開關一組」，並非不包含彎形
    水管在內；且系爭貨品之包裝箱外所印製之安裝方法，其中
    第4 項即明確指示「將已取好長度之六分水管連接一四分直
    徑之彎形水管，並將完成連接之水管與進水開關接合」等語
    ，圖示說明亦清楚畫出內附之彎形水管應安裝於何處，據之
    ，亦足證明再審被告所交付再審原告之各組貨品內，均包含
    有彎形水管在內。原確定判決以再審被告所交付再審原告之
    貨品不包含彎形水管而認定系爭商品具有瑕疵，顯屬誤會。
    惟上開認定係屬不利於再審被告之認定，縱其認定事實有誤
    ，再審原告亦無從據為利己之再審事由至明。
  (三)次按，民事訴訟法第496條第1項第1 款所謂適用法規顯有錯
    誤，係指確定判決所適用之法規，顯然不合於法律規定，或
    與司法院現尚有效及大法官會議之解釋，或本院尚有效之判
    例顯然違反，或消極的不適用法規，顯然影響判決者而言。
    至於單純認定事實錯誤，則與適用法規顯有錯誤之情形有間
    ，故民事訴訟法第496條第1項第1 款所謂適用法規顯有錯誤
    者，不包括認定事實錯誤之情形在內（最高法院80年台上字
    第1326號判例意旨參照）。又事實審法院認定事實錯誤，漏
    未審酌證據、取捨證據失當或判決不備理由，雖得於判決確
    定前據為提起上訴之理由，究與適用法規顯有錯誤有別，當
    事人不得據以提起再審之訴（最高法院80年度台再字第64號
    判決、81年度台上字第1871號判決、85年度台聲字第255 號
    判決、86年度台再字第102 號判決可資參照）。足見舉凡事
    實審法院認定事實錯誤、或就當事人提出之事實及聲明之證
    據疏於調查、或調查證據欠周、或判決不備理由等，均與適
    用法規顯有錯誤之情形有間，均不得資為民事訴訟法第 496
    條第1項第1款適用法規顯有錯誤之再審事由至明（參照民國
    74 年7月印行之吳明軒所著中國民事訴訟法下冊第1324頁見
    解）。再者，買受人應按物之性質，依通常程序從速檢查其
    所受領之物。如發見有應由出賣人負擔責任之瑕疵時，應即
    通知出賣人。買受人怠於為前項之通知者，除依通常之檢查
    不能發見之瑕疵外，視為承認其所受領之物。不能即知之瑕
    疵，至日後發見者，應即通知出賣人，怠於為通知者，視為
    承認其所受領之物。民法第356 條定有明文。經查，關於再
    審原告所稱本件與一般購買特定貨品自用之情形有別，是代
    為試銷，以及系爭產品毫無功效等諸項說法，業據再審原告
    於鈞院94年度簡上更字第1 號案件之訴訟程序中為相同之主
    張，而原確定判決斟酌全辯論意旨及調查證據之結果，已於
    判決理由欄內第一項說明再審被告於原審起訴主張其於95年
    11 月20日，基於買賣關係交付495只水塔自動清潔器（下稱
    系稱產品）與再審原告，價金合計441,788 元，該產品於95
    年11月21日送達上訴人等事實，有再審被告提出之放行單、
    統一發票、支票暨其退票理由單、存證信函影本各1 份附於
    原審卷內為證據（見原審卷第5至7頁），且為再審原告所不
    爭執，自應認為真實，則兩造間存有買賣關係之事實當堪以
    認定（參原確定判決書第3頁第18行至24 行）；同時亦於理
    由欄第三項說明再審原告嗣後雖將剩餘產品退回再審被告，
    然因再審原告已不得請求再審被告負瑕疵擔保責任，自無得
    單方解除契約之權利，而其又不能證明係基於雙方合意而解
    除該買賣契約，則其所為退貨之動作，自不發生解除雙方間
    買賣契約之效力；故而，本件雙方間所成立之買賣契約關係
    ，因買受人即再審原告並未於法定之期間內為瑕疵之通知，
    而應視為承認其所受領之物，其不能行使請求出賣人負瑕疵
    擔保責任乃因其怠於為瑕疵之通知所致，而再審原告又不能
    證明雙方間業已合意解除契約，再審被告訴人已同意其退貨
    之事實，則再審原告抗辯其不須負給付貨款義務一節，尚無
    可採，再審被告主張再審原告仍應依買賣契約關係負給付貨
    款之義務一節，即堪採取等語（參原確定判決書第7頁第8行
    至第20行），核原確定判決顯已就再審原告在前程序所謂「
    代銷」非「買賣」之說法，詳予論述其主張不足採信之理由
    ，並無適用法規錯誤之情事。
  (四)綜上論結，原確定判決並無重要證物漏未斟酌或適用法規顯
    有錯誤情事之再審事由，本件再審之訴顯無理由等語。並聲
    明：(1)再審之訴駁回；(2)再審訴訟費用由再審原告負擔。
三、按民事訴訟法第496 條第1 項第13款所謂當事人發現未經斟
    酌之證物，係指前訴訟程序事實審之言詞辯論終結前已存在
    之證物，因當事人不知有此，致未經斟酌，現始知之者而言
    。倘當事人早知有此證物得使用而不使用，即無所謂發見，
    自不得以之為再審理由（最高法院87年度台上字第1160號判
    決意旨參照）。至民事訴訟法第497 條所謂「足以影響於判
    決之重要證物漏未斟酌者」，則係指於前訴訟程序已提出，
    但漏未斟酌而言。再審原告主張雖主張：原第二審確定判決
    第6 頁第11-12 頁所記載之影片光碟係再審被告所拍攝，並
    非再審原告所拍攝，而原第二審確定判決認該影片光碟係再
    審原告所拍攝，顯係就足影響於判決之重要證物，漏未斟酌
    云云。惟查上開影片光碟於原第二審法院審理時即經再審被
    告提出，並經原第二審法院斟酌後認再審原告於上開影片光
    碟拍攝時，即已知悉系爭產品有瑕疵存在，而為不利於再審
    原告之認定，則該影片光碟並無未經原第二審法院斟酌之情
    事，至為明確，核再審原告主張系爭影片光碟未經原第二審
    斟酌，已不可採。況上開影片光碟係由再審原告之負責人丙
    ○○○入鏡擔任解說工作之事實，亦據兩造所不爭執，則無
    論上開影片光碟係何人拍攝，衡諸常情，實無不知系爭產品
    瑕疵之理，則上開影片光碟究係何人拍攝，並不足以影響於
    判決。則再審原告此部分之主張，自難認為有理由。
四、次按民事訴訟法第496 條第1 項第1 款所謂適用法規顯有錯
    誤者，係指確定判決就事實審法院所確定之事實適用法規顯
    有錯誤而言，並不包括漏未斟酌證據、證據取捨不當、認定
    事實錯誤或判決不備理由之情形在內（最高法院63年臺上字
    第880 號判例、70年臺再字第106 號判決、77年臺再字第54
    號判決、78年臺再字第131 號判決意旨參照）。經查原第二
    審確定判決係依據再審被告所提出之放行單、統一發票等證
    據認定兩造間有買賣關係存在，為證據取捨與認定事實之職
    權行使，且再審原告於96年10月31日提起上訴時，於上訴狀
    仍陳稱其係向被告訂購水塔自動清洗器，即仍主張兩造間之
    法律關係為買賣，迨至96年12月11日所提出之民事準備書狀
    始改稱兩造間之法律關係係代銷云云，則原第二審確定判決
    並無所確定之事實適用法規顯有錯誤之情事，至為明確。再
    者，再審原告雖於本院審理時提出空白之水塔自動清洗器台
    灣區總代理權議約前協議書1 件為證，然上開協議書並未經
    再審被告簽章，亦難據以認定兩造間就系爭產品有代銷契約
    關係存在。核再審原告此部分之主張，亦無理由。
五、綜上所述，原第二審確定判決依其事實審法院之職權，斟酌
    取捨兩造所提出之證據，認定兩造間就系爭產品有買賣關係
    存在，且再審原告不得請求再審被告負瑕疵擔保責任，進而
    判決再審原告應給付再審被告貨款441,778 元及法定遲延利
    息，並無漏未斟酌足影響於判決之重要證物，及適用法規顯
    有錯誤之情事。從而，再審原告依民事訴訟法第497 條、第
    496 條第1 項第1 款「適用法規顯有錯誤」之再審事由，提
    起本件再審之訴，為無理由，應以判決駁回之。
六、據上論結，本件再審之訴為無理由，依民事訴訟法第78條判
    決如主文。
中    華    民    國    98    年    7     月    15    日
                  民事第三庭    審判長法  官  朱耀平
                                      法  官  劉以全
                                      法  官  何君豪
以上正本證明與原本無異
不得上訴
中    華    民    國    98    年    7     月    15    日
                                      書記官  黃琴茜


司法院資訊處製作；財團法人民間司法改革基金會備份。
